【裁判字號】    89,上易,1900
【裁判日期】    891207
【裁判案由】    誣告等
【裁判全文】
臺灣高等法院臺南分院刑事判決        八十九年度上易字第一九號  Ａ
      上  訴  人
      即  被  告  甲  ○  ○
右上訴人因誣告案件，不服臺灣臺南地方法院八十九年度易字第一四三六號中華民國
八十九年九月二十七日第一審判決（起訴案號：臺灣臺南地方法院檢察署八十八年度
偵字第一二三六四號），提起上訴，本院判決如左：
      主      文
上訴駁回。
      事      實
一、甲○○係以經營汽車放款業務為業，緣民國（下同）八十七年八月間呂梅香向甲
    ○○借貸款項新台幣（下同）二萬元，並交付車號ＮＭＧ─三七一號（公訴人誤
    為ＮＭＧ─二九四六號）、引擎號碼四ＴＥ─０一一三五八號重型機車（下稱系
    爭機車）之行車執照，及該車車主蘇文田之身分證、印章予甲○○以為擔保，機
    車則未一併交付甲○○，甲○○隨即持前證件於八十七年八月二十六日將系爭機
    車辦理過戶予冠銘機車行。嗣因呂梅香未依約清償，甲○○乃於八十七年十二月
    一日，向台南市警察局第四分局中正派出所謊報系爭機車於八十七年十二月一日
    九時，因下雨而停放在台南市○區○○路三四三之十二號前，改搭計程車離開，
    嗣發現被竊等情，以此方式，未指定犯人，向該管具有偵查犯罪權限之公務員誣
    告犯罪，使該管機關因而展開調查。迄八十八年九月三十日十九時，呂梅香之妹
    呂文雀騎乘系爭機車行至台南市○○路○段四八一號前為警查獲而查知上情。
二、案經台南市警察局第六分局報告台灣台南地方法院檢察署檢察官偵查起訴。
      理      由
一、訊之上訴人即被告甲○○否認其有誣告之犯行，辯稱：該車係伊於八十七年間以
    三萬元向呂梅香買斷，並由其使用，之後伊於八十七年十二月一日騎乘該車，因
    喝醉酒才將機車停放於台南市○○路三四三之十二號前遭竊，伊報失竊是事實，
    並沒有誣告云云。
二、經查：
  (1)查系爭機車業經被告於八十七年十二月一日十八時向台南市警局第四分局中正派
    出所報案，此有車輛竊盜、車牌失竊資料個別查詢報表在卷供參。
  (2)而呂梅香自八十六年間起即將系爭機車借予呂文雀使用一節，亦據被害人呂文雀
    ，證人呂梅香、洪麗真於警訊、偵查及原審證述明確，其中呂梅香於警訊時證以
    ：「（系爭機車）我交給我妹妹呂文雀使用，偶爾我也騎，大部分是我妹妹呂文
    雀在使用，根本沒有被甲○○買斷騎走。」；又於原審證稱：「（問：是否以機
    車向甲○○借款？）是，借二萬元，十天的利息三千五百元。我將行車執照、印
    章交給他，機車仍由我使用」。呂文雀於偵查中證稱：「（問：ＮＭＧ─三七一
    號機車是你在騎？）是，二、三年前就開始騎，從二、三年前開始至八十八年九
    月三十日被警查獲時都是我在騎的，平常都由我在使用代步。」；再於原審證稱
    ：「該車我已騎了多年，是我姐姐呂梅香有二部車子，一部給我騎，交我時該車
    才買沒多久，我有要給我姐姐車款，但她不收。至查獲前我約騎了二、三年左右
    。．．我每天都將車子騎回家，那是我的交通工具」。另據證人洪麗真亦於警訊
    時證述：「我與呂文雀是鄰居關係，．．．（我）幾乎每天都會到呂文雀家找呂
    文雀，因我和她都是在家中作成衣加工，．．．呂文雀所騎ＮＭＧ－三七一號山
    葉黑色重型機車是她姊姊呂梅香所給她的，大約是八十六年二月給她的，呂文雀
    出門均騎這部機車。」；又於原審證稱：「（問：你知道呂文雀有ＮＭＧ─三七
    一號機車一輛？）知道，因住在附近，二、三天就會去他家一次。（問：上開車
    輛在八十七年至八十八年間，呂文雀是否仍在使用？）是。他平時以該車買菜、
    載小孩，有時載加工的成衣回家」等語以觀，則被告甲○○辯稱系爭機車自八十
    七年起即係其在使用，所辯已然不實。
  (3)又被告於偵查中先則辯稱：因下雨將系爭機車停放在台南市○區○○路三四三之
    十二號前，改搭計程車離開，後發現機車遭竊云云，然經檢察官向交通部中央氣
    象局函查結果，據函復八十七年十一月三十日至十二月一日均無降雨紀錄，此有
    該局八十八年十二月一日中象參字第八八０五六八二號函在卷可參。於原審則改
    稱因喝酒，才將車停放上揭地點遭竊，前後說詞不一，是否可採已非無疑。況且
    ，被告指稱停放機車之地點，在台南市○區○○路三四三之十二號前，與證人呂
    文雀、呂梅香居住之中華南路及喜樹路，有相當距離，若謂呂文雀、呂梅香將系
    爭機車出賣將近一年之後，在離住家有相當距離之路上巧遇系爭機車再將之竊回
    ，誠難想像。
  (4)被害人呂梅香是因為看到被告刊登之報紙廣告，才向被告借款，此已據呂梅香供
    述甚明，被告亦自認該廣係其刊登，並有中華日報分類廣告版影本一紙在卷足憑
    。依據該分類廣告登載「原車使用，可辦高額」，與呂梅香之供述借款並以過戶
    系爭機車作為擔保，但原車可用等情相符。綜上所述，依被告與呂梅香之約定，
    系爭機車確實由呂梅香占有使用，惟被告竟在呂梅香無法繳交借款利息後，於八
    十七年十二月一日向警察局謊報失竊，而使警察機關因而開始調查，其有未指定
    犯人誣告之犯行堪予認定。
三、核被告所為，係犯刑法第一百七十一條第一項之未指定犯人誣告罪。原審依上開
    法條及刑法第四十一條，罰金罰鍰提高標準條例第一條前段、第二項，並審酌被
    告為催討債務，不惜誣告他人犯竊盜罪，以逼迫被害人呂梅香出面解決，惡性非
    輕，及犯罪之動機、目的、手段、品行、犯罪後矢口否認，態度不佳等一切情狀
    ，量處被告有期徒刑六月，併諭知如易科罰金以三百元折算一日，及說明公訴人
    雖具體求處有期徒刑七月，惟被告之誣告犯行，於偵查中即為警識破，免除被害
    人呂梅香被移送竊盜罪之危害，損害尚屬輕微，認以處有期徒刑六月為當，認事
    用法及量刑均無不當。被告上訴意旨仍執陳詞否認其有前揭犯行而指摘原判決不
    當 ，為無理由，應予駁回。
據上論結，應依刑事訴訟法第三百六十八條，判決如主文。
本案經檢察官李傳來庭執行職務。
中    華    民    國      八十九      年      十二      月      七      日
                                  臺灣高等法院臺南分院刑事第三庭
                                      審判長法官  黃    聰    明
                                            法官  楊    省    三
                                            法官  黃    三    哲
右正本證明與原本無異。
不得上訴。
                                      法院書記官  陳    淑    貞
中    華    民    國      八十九      年      十二      月      八      日
附錄本案論罪科刑適用之法條：
刑法第一百七十一條第一項：
未指定犯人，而向該管公務員誣告犯罪者，處一年以下有期徒刑、拘役或三百元以下
罰金。


司法院資訊處製作；財團法人民間司法改革基金會備份。
